【裁判字號】    95,訴緝,66
【裁判日期】    951120
【裁判案由】    毒品危害防制條例
【裁判全文】
臺灣彰化地方法院刑事判決              95年度訴緝字第66號
聲  請  人  臺灣彰化地方法院檢察署檢察官
被      告  甲○○
                    （現另案在臺灣彰化看守所羈押中）
上列被告因違反毒品危害防制條例案件，經檢察官提起公訴（95
年度毒偵字第1020號），被告於準備程序中就被訴事實為有罪之
陳述，經告以簡式審判之旨，並聽取當事人之意見後，本院合議
庭裁定由受命法官獨任進行簡式審判程序，判決如下：
    主  文
甲○○連續施用第一級毒品，累犯，處有期徒刑壹年月，扣案
之海洛因壹包（量微無法稱重，空包裝重零點貳捌公克），沒收
銷燬之；又連續施用第二級毒品，累犯，處有期徒刑拾壹月，扣
案之甲基安非他命壹包（淨重零點壹公克），沒收銷燬之，扣案
之吸食器壹組沒收。應執行有期徒刑貳年，扣案之海洛因壹包（
量微無法稱重，空包裝重零點貳捌公克）及甲基安非他命壹包（
淨重零點壹公克），沒收銷燬之，扣案之吸食器壹組沒收。
    事  實
一、甲○○前因施用毒品案件，經臺灣彰化地方法院檢察署檢察
    官聲請送強制戒治並提起公訴，強制戒治部分，於民國92年
    9月2日執行完畢釋放，所涉刑案部分，則經本院於91年11月
    2日，以91年度訴字第757號判決有期徒刑1年2月、10月，應
    執行有期徒刑1年10月確定，甫於94年6月11日縮短刑期假釋
    付保護管束期滿，未經撤銷而視為執行完畢。詎仍不知悔改
    ，復基於施用第一級毒品海洛因之概括犯意，自95年1月底
    某日起，至95年3月1日上午10時許止，在其位於彰化縣社頭
    鄉廣興里草仔埤巷3之5號及3之6號之居所等處，以將海洛因
    摻入香菸點燃吸食之方式，連續施用第一級毒品海洛因多次
    ；另基於施用第二級毒品甲基安非他命之概括犯意，先後於
    95 年2月27日上午11時許及95年3月1日上午10時許，在其位
    於彰化縣社頭鄉廣興里草仔埤巷3之5及3之6號之居所，以將
    甲基安非他命置於吸食器內加熱產生煙霧而吸食之方式，連
    續施用第二級毒品甲基安非他命2次。嗣於95年3月1日下午2
    時15分許，為警在上址查獲，並扣得海洛因1包（量微無法
    稱重，空包裝重0.28公克）、甲基安非他命1包（淨重0.1公
    克）及其所有供施用甲基安非他命之吸食器1組。
二、案經彰化縣警察局田中分局報告臺灣彰化地方法院檢察署檢
    察官偵查起訴。
     理  由
一、本案被告甲○○所犯係死刑、無期徒刑、最輕本刑為3年以
    上有期徒刑以外之罪，其於準備程序就前揭被訴事實為有罪
    之陳述，經受命法官告知簡式審判程序之旨，並聽取其與公
    訴人之意見後，本院認無不得或不宜改依簡式審判程序進行
    之處，爰依刑事訴訟法第273條之1第1項、第284條之1，裁
    定本案由受命法官獨任進行簡式審判程序，合先敘明。
二、上開事實，業據被告甲○○迭於警詢、偵查及本院行準備程
    序與審理時均坦承不諱，且被告於95年3月1日為警採集之尿
    液，經送詮昕科技股份有限公司檢驗結果，呈甲基安非他命
    、嗎啡陽性反應，此有彰化縣警察局田中分局委託檢驗尿液
    代號與真實姓名對照認證單及詮昕科技股份有限公司出具之
    濫用藥物尿液檢驗報告各1紙在卷可稽，另扣得之白粉1包，
    經送驗結果，確含第一級第6項毒品海洛因成分（量微無法
    稱重，空包裝重0.28公克），亦有法務調查局95年5月1日調
    科壹字第140012789號鑑定書1紙存卷足憑，此外復有第二級
    毒品甲基安非他命1包（淨重0.1公克）、吸食器1組扣案可
    資佐證，足徵被告任意性自白與事實相符。又被告前因施用
    毒品案件，經臺灣彰化地方法院檢察署檢察官聲請送強制戒
    治並提起公訴，強制戒治部分，於92年9月2日執行完畢釋放
    ，所涉刑案部分，則經本院於91年11月2日，以91年度訴字
    第757號判決有期徒刑1年2月、10月，應執行有期徒刑1年10
    月確定，甫於94年6月11日縮短刑期假釋付保護管束期滿，
    未經撤銷而視為執行完畢，有臺灣彰化地方法院檢察署刑案
    資料查註紀錄表、臺灣高等法院被告前案紀錄表各1份附卷
    可考。是被告於強制戒治執行完畢後5年內，再犯毒品危害
    防制條例第10條之本罪，事證明確，被告犯行堪以認定，應
    予依法論科。
二、查被告行為後，刑法業於94年2月2日修正公布，95年7月1日
    起施行。按行為後法律有變更者，適用行為時之法律，但行
    為後之法律有利於行為人者，適用最有利於行為人之法律，
    修正後刑法第2條第1項定有明文。此條規定係規範行為後法
    律變更所生新舊法律比較適用之準據法，本身尚無新舊法比
    較之問題，於新法施行後，應一律適用新法第2條第1項之規
    定，為「從舊從輕」之比較。而本次法律變更，比較時應就
    罪刑有關之共犯、未遂犯、想像競合犯、牽連犯、連續犯、
    結合犯，以及累犯加重、自首減輕暨其他法定加減原因（如
    身分加減）與加減例等一切情形，綜其全部罪刑之結果而為
    比較（最高法院95年5月23日95年度第8次刑庭會議決議參照
    ）。關於本案應適用之新舊法，茲比較如下：
 （一）被告行為後，刑法第56條連續犯之規定，業於94年1月7
       日修正公布刪除，並於95年7月1日施行，則被告之犯行
       ，因行為後新法業已刪除連續犯之規定，此刪除雖非犯
       罪構成要件之變更，但顯已影響行為人刑罰之法律效果
       ，自屬法律有變更，依新法第2條第1項規定，比較新、
       舊法結果，仍以適用被告行為時法律即舊法論以連續犯
       較為有利（最高法院95年第8次刑事庭會議決議參照）。
 （二）刑法第47條關於累犯之規定，由「受有期徒刑之執行完
       畢，或受無期徒刑或有期徒刑一部之執行而赦免後，5年
       以內再犯有期徒刑以上之罪者，為累犯，加重本刑至二
       分之一。」修正為「受徒刑之執行完畢，或一部之執行
       而赦免後，5年以內故意再犯有期徒刑以上之罪者，為累
       犯，加重本刑至二分之一。第98條第2項關於因強制工作
       而免其刑之執行者，於受強制工作處分之執行完畢或一
       部之執行而免除後，5年以內故意再犯有期徒刑以上之罪
       者，以累犯論」。本件被告係受有期徒刑之執行完畢5年
       內，故意再犯有期徒刑以上之罪，經比較新、舊法結果
       ，並無有利或不利之情形。
 （三）關於數罪併罰之適用，修正前刑法第51條第5款規定「宣
       告多數有期徒刑者，於各刑中之最長期以上，各刑合併
       之刑期以下，定其刑期。但不得逾20年。」，修正後刑
       法第51條第5款則規定「宣告多數有期徒刑者，於各刑中
       之最長期以上，各刑合併之刑期以下，定其刑期。但不
       得逾30年」，經比較新舊法結果，修正後刑法並無較有
       利於被告。
 （四）綜合上述各條文修正前、後之比較，揆諸前揭最高法院
       決議及修正後刑法第2條第1項前段、後段規定之「從舊
       、從輕」原則，以95年7月1日修正公布施行前之刑法相
       關規定對於被告較為有利，自應適用修正前之相關規定
       予以論處。
四、查海洛因、甲基安非他命分別係毒品危害防制條例第2條第2
    項第1款、第2款所稱之第一級、第二級毒品，依法均不得持
    有、施用。故核被告所為，係犯毒品危害防制條例第10條第
    1項之施用第一級毒品罪及同條第2項之施用第二級毒品罪。
    被告為施用毒品海洛因、甲基安非他命而持有之低度行為，
    均為其施用之高度行為所吸收，均不另論罪。被告先後多次
    施用海洛因、甲基安非他命之犯行，均時間緊接、所犯構成
    要件相同，顯係基於概括犯意反覆為之，為連續犯，各應依
    修正前刑法第56條規定，分別論以一罪，並加重其刑。又被
    告所犯上開二罪間，犯意各別，行為互殊，應予分論併罰。
    。被告前因施用毒品案件，經臺灣彰化地方法院檢察署檢察
    官聲請送強制戒治並提起公訴，強制戒治部分，於92年9月2
    日執行完畢釋放，所涉刑案部分，則經本院於91年11月2日
    ，以91年度訴字第757號判決有期徒刑1年2月、10月，應執
    行有期徒刑1年10月確定，甫於94年6月11日縮短刑期假釋付
    保護管束期滿，未經撤銷而視為執行完畢，有臺灣高等法院
    被告前案紀錄表及臺灣彰化地方法院檢察署刑案資料查註紀
    錄表各1份在卷可憑，其於有期徒刑執行完畢後5年內，故意
    再犯本件有期徒刑以上之2罪，應依修正前刑法第47條規定
    ，分別論以累犯，並依法各遞加重其刑。爰審酌被告前經強
    制戒治及刑之執行，仍再為本件施用第一級毒品海洛因之犯
    行，顯見其戒除毒癮之意志薄弱，然施用毒品究屬戕害自身
    健康之犯罪，被告施用毒品尚未造成他人明顯之危害，且犯
    後坦承犯行，態度尚稱良好，並兼衡被告犯罪之動機、目的
    、手段、生活狀況及智識程度等一切情狀，量處如主文所示
    之刑，以示懲儆。扣案之海洛因1包（含與第一級毒品無從
    析離之包裝袋，量微無法稱重，空包裝重0.28公克）、甲基
    安非他命1包（淨重0.1公克），係毒品危害防制條例第2條
    第2項第1款、第2款所定之第一級、第二級毒品，應依同條
    例第18條第1項前段規定，予以宣告沒收銷燬之，扣案之吸
    食器1組，係被告所有供吸食甲基安非他命所用，業經被告
    供明在卷，應依刑法第38條第1項第2款之規定宣告沒收。
據上論斷，應依刑事訴訟法第273條之1第1項、第299條第1項前
段，毒品危害防制條例第10條第1項、第2項、第18條第1項前段
，刑法第2條第1項前段、第11條前段，修正前刑法第56條、第47
條、第51條第5款、第38條第1項第2款，判決如主文。
本案經檢察官郭玄義到庭執行職務。
中    華    民    國    95    年    11    月    20    日
                  刑事第二庭    法  官  尚安雅
以上正本證明與原本無異。
如不服本判決，應於送達後10日內向本院提出上訴狀（須附繕本
）。
中    華    民    國    95    年    11    月    20    日
                                書記官  廖建興
附錄本案論罪科刑法條全文：
毒品危害防制條例第10條
施用第一級毒品者，處 6 月以上 5 年以下有期徒刑。
施用第二級毒品者，處 3 年以下有期徒刑。


司法院資訊處製作；財團法人民間司法改革基金會備份。
